臺灣臺南地方法院民事判決　　　　　　 95年度重訴字第199號
原　　　告　中國信託商業銀行股份有限公司
法定代理人　戊○○
訴訟代理人　甲○○
被　　　告　乙○○
　　　　　　丁○○
　　　　　　丙○○
　　　　　　　　　　　0000.
上列當事人間請求清償借款事件， 經本院於民國96年1月31日言
詞辯論終結，判決如下：
    主      文
被告應連帶給付原告新臺幣壹仟壹佰萬元，及自民國九十年一月
二十日起至清償日止，按週年利率百分之七點九計算之利息，暨
自民國九十年二月二十日起至清償日止，逾期在六個月以內者，
按上開利率百分之十，逾期超過六個月者，按上開利率百分之二
十計算之違約金。
被告應連帶給付原告美金捌拾伍萬伍仟參佰陸拾肆元捌角壹分，
及如附表所示之利息及違約金。
訴訟費用新臺幣參拾伍萬柒仟柒佰伍拾陸元由被告連帶負擔。
    事實及理由
壹、程序方面：
一、萬通銀行於民國92年10月28日與中國信託商業銀行（下稱中
    信銀行）合併，萬通銀行為消滅銀行，中信銀行為存續銀行
    ，合併後仍為現原告中國信託商業銀行之名稱，原萬通銀行
    之權利義務係由合併後存續之原告概括承受，有財政部92年
    10 月28日台財融（四）字第0920046692號函1份在卷（見本
    院卷第7頁）可稽。故原告前於86年6月間及89年間雖以萬通
    銀行之名義與訴外人五洲製革股份有限公司（下稱五洲公司
    ）及被告乙○○、丁○○、丙○○等人簽立授信保證書、授
    信約定書等，並借款與訴外人五洲公司， 嗣於95年9月13日
    以中信銀行名義提起本件訴訟，尚無不合，應予准許。
二、本件被告乙○○、丁○○、丙○○，未於言詞辯論期日到場
    ，核無民事訴訟法第386條所列各款情形， 爰依原告之聲請
    ，由其一造辯論而為判決。
貳、實體方面：
一、本件原告起訴主張：
（一）訴外人五洲公司於86年6月間， 邀同被告乙○○、丁○○
      、丙○○及訴外人張秋雄為連帶保證人，保證五洲公司對
      原告所負之一切債務，即訴外人五洲公司於現在（包括過
      去所負現在尚未清償）及將來對原告所負之借款、票據、
      墊款、保證、信用卡消費款等債務及其他債務，並包括其
      利息、遲延利息、違約金（利息、遲延利息、違約金按照
      債務人訂立各個債務憑證及其他契約所記載之利率計算）
      、損害賠償、其他一切費用及代付款項等，以本金新臺幣
      （下同）120,000,000元為限額， 願與訴外人五洲公司負
      同一債務，並對原告各負全部清償責任，且均願放棄先訴
      抗辯權。
（二）嗣訴外人五洲公司向原告借款18,000,000元，約定借款期
      間自89年5月20日起至89年11月20日止， 借款到期應即清
      償本金、未付利息以及應付款項一併清償，借款利息以週
      年利率百分之7.9計算，於每月20日繳付1次，並於原告調
      整新臺幣放款基本利率時，自當日起按調整後之新臺幣放
      款基本利率時減週年利率百分之0.6計算， 嗣訴外人五洲
      公司喪失期限利益，全部債務視為到期之利率經調整後仍
      為週年利率百分之7.9， 並約定如有任何一宗債務依約清
      償或攤還本金時，即喪失期限利益，全部債務視為到期，
      且如遲延還本付利時，除須按約定利率計付遲延利息外，
      其逾期在6個月以內者， 按上開利率之百分之10加計違約
      金；逾期超過6個月者， 則按上開利率之百分之20加計違
      約金。
（三）訴外人五洲公司另又簽立進口遠期信用狀借款契約，委託
      原告為其開發信用狀在國外單據到達後墊付款項，於89年
      間共計向原告借款美金7筆，金額各為美金112,500元、32
      1,840元、109,728元、111,600元、117,504元、 117,504
      元、60,000元，借款之利息自向原告付款之日起至借款到
      期日止，於清償本金時，按原告通知利率，依償還當時原
      告所公告之外匯即期賣出匯率，折合新臺幣交付（借款美
      金餘額及借款利率詳如附表所示），到期不履行時，除依
      照到期日當日原告所訂該借款幣別之一般外匯授信利率與
      原告新臺幣放款基本利率加週年利率百分之2.50兩者相較
      之較高利率支付遲延利息外， 其逾期在6個月以內者，按
      上開利率之百分之10加計違約金； 逾期超過6個月者，則
      按上開利率之百分之20加計違約金。
（四）詎訴外人五洲公司未依約清償上揭借款，依約均已喪失期
      限利益，全部債務視為到期，現尚積欠原告11,000,000元
      及美金855,363.81元（詳如附表所示） 及如主文第1項、
      第2項所示之利息與違約金未清償， 迭經催討均置之不理
      ，而被告乙○○、丁○○、丙○○為訴外人五洲公司之連
      帶保證人，依法應負連帶給付責任，爰依消費借貸及連帶
      保證之法律關係，提起本件訴訟等語。並聲明：如主文所
      示。
二、被告乙○○、丁○○、丙○○未於言詞辯論期日到場，亦未
    提出書狀作何聲明或陳述。
三、得心證之理由：
（一）本件原告起訴主張之前揭事實， 業據其提出授信保證書1
      份、授信約定書5份、五洲公司借款歷史明細表1份、借據
      1紙、進口遠期信用狀借款契約1份、萬通商業銀行進口融
      資通知書7紙及放款歷史交易查詢1份為證 （見本院卷第8
      頁至第23頁、第127頁、第128頁），核屬相符。又被告乙○○、丁○○、丙○○已於相當時期受合法之通知，而於
      言詞辯論期日不到場，亦未提出任何書狀或證據資料爭執
      ，自堪信原告之主張為真實。
（二）按借用人應於約定期限內，返還與借用物種類、品質、數
      量相同之物；遲延之債務，以支付金錢為標的者，債權人
      得請求依法定利率計算遲延利息，但約定利率較高者，仍
      從其約定利率；當事人得約定債務人於債務不履行時，應
      支付違約金， 民法第478條、第233條第1項、第250條第1
      項分別定有明文。次按稱保證者，謂當事人約定，一方於
      他方之債務人不履行債務時，由其代負履行責任之契約；
      保證債務，除契約另有訂定外，包含主債務之利息、違約
      金、損害賠償及其他從屬於主債務之負擔；連帶債務之債
      權人，得對於債務人中之一人或數人或其全體，同時或先
      後請求全部或一部之給付，連帶債務未全部履行前，全體
      債務人仍負連帶責任， 民法第739條、第740條、第273條
      分別定有明文。再按保證債務之所謂連帶，係指保證人與
      主債務人負同一債務，對於債權人各負全部給付之責任者
      而言，此就民法第272條第1項規定連帶債務之文義參照觀
      之甚明。 故連帶保證與普通保證不同，縱使無民法第746
      條所揭之情形， 亦不得主張同法第745條關於先訴抗辯之
      權利（最高法院45年台上字第1426號判例、88年度台上字
      第1815號判決意旨參照）。查本件原告主張訴外人五洲公
      司邀同被告乙○○、丁○○、丙○○為連帶保證人向其借
      款，到期未依約清償一節，業如前述，揆諸前揭說明，原
      告依法自得向被告連帶請求積欠之借款、利息及違約金。
四、從而，原告依消費借貸及連帶保證之法律關係，請求被告乙○○、丁○○、丙○○連帶給付借款11,000,000元、美金85
    5,364.81元，及如主文第1項、第2項所示之利息與違約金，
    為有理由，應予准許。
五、本件依民事訴訟法87條第1項確定訴訟費用額（即裁判費3,5
    62,565元及外國公示送達登報費1,500元）如主文第3項所示
    。
六、據上論結，本件原告之訴為有理由， 依民事訴訟法第385條
    第1項前段、第85條第2項、第87條第1項，判決如主文。
中　　華　　民　　國　　96　　年　 　1　　月　　31　　日
                        民事第一庭　　法　官  陳金虎
以上正本係照原本作成。
如對本判決上訴，須於判決送達後20日內向本院提出上訴狀（須
附繕本）。
中　　華　　民　　國　　96　　年　　2 　　月　　1 　　日
                                  　　書記官  謝文心
附表（單位美金：元、利息(一)部分合計33,460.02元）：
┌─┬──────┬─────┬─────┬─────┬─────┬─────┬─────┬─────┐
│　│借款本金餘額│17,188.81 │321,840   │109,728   │111,600   │117,504   │117,504   │60,000    │
│  │            │（原借款金│          │          │          │          │          │          │
│  │            │額為112,50│          │          │          │          │          │          │
│  │            │0元）     │          │          │          │          │          │          │
│　├──────┼─────┼─────┼─────┼─────┼─────┼─────┼─────┤
│  │利息(一)      │710.88    │13,262.54 │4,533.18  │4,560.13  │4,766.41  │4,783.89  │842.99    │
│  ├──────┼─────┼─────┼─────┼─────┼─────┼─────┼─────┤
│　│利        率│11%       │11%       │11%       │11%       │11%       │11%       │11%       │
│　├──────┼─────┼─────┼─────┼─────┼─────┼─────┼─────┤
│求│利息起算日  │90.01.10  │90.01.17  │90.02.13  │90.02.21  │90.03.13  │90.03.18  │90.01.30  │
│償├──────┼─────┼─────┼─────┼─────┼─────┼─────┼─────┤
│明│違約金起算日│90.01.10  │90.01.17  │90.02.13  │90.02.21  │90.03.13  │90.03.18  │90/01.30  │
│細├──────┼─────┴─────┴─────┴─────┴─────┴─────┴─────┤
│　│利息(二)      │依借款本金餘額，自上述利息起算日起至清償日止，按上開利率計算。                    │
│　├──────┼─────────────────────────────────────────┤
│　│違   約   金│依借款本金餘額，自上開違約金起算日起至清償日止，逾期在6個月以內部份， 按上開利率百│
│　│　          │分之10，超過6個月部份，按上開利率百分之20計付違約金。                             │
└─┴──────┴─────────────────────────────────────────┘
